【裁判字號】    89,易,467
【裁判日期】    891127
【裁判案由】    違反著作權法
【裁判全文】
臺灣士林地方法院刑事判決                          八十九年度易字第四六七號
    公  訴  人  臺灣士林地方法院檢察署檢察官
    被      告  乙○○○有限公司
    兼代表  人  丙○○
    選任辯護人  莊柏林
右列被告因違反著作權法案件，經檢察官聲請簡易判決處刑 (八十八年度偵字第八三
四○號)，本院改依通常程序判決如左：
    主  文
丙○○擅自以重製之方法侵害他人之著作財產權，處有期徒刑陸月，如易科罰金，以
佰元折算壹日，緩刑年。
乙○○○有限公司法人之代表人，因執行業務，擅自以重製之方法侵害他人之著作財
產權，乙○○○有限公司科罰金新台幣壹拾萬元。
    事  實
一、丙○○係設在台北市大同區○○○路一九五號四樓之乙○○○有限公司（下稱永
    撼公司，現已遷移至台北市大同區○○○○○段二一八號一樓）之代表人，因執
    行業務，自民國八十六年前之不詳時日起，未經美商杜邦股份有限公司（下稱杜
    邦公司）之授權或同意，擅自將杜邦公司為銷售廚具、衛浴設備及建材而以攝影
    方式印製享有著作權之照片（詳本院卷第七十一頁至第第十六頁編號一至八號照
    片，下稱系爭照片），印刷重製為永撼公司銷售產品之型錄，侵害杜邦公司之著
    作財產權。嗣於八十八年三月十六日經杜邦公司發現而獲悉上情。
二、案經杜邦公司訴由臺灣士林地方法院檢察署檢察官偵查聲請簡易判決處刑。
    理  由
一、訊據被告丙○○固坦承右揭將杜邦公司之產品照片重製收錄成為永撼公司產品型
    錄之事實，惟矢口否認有何侵害杜邦公司著作權之事宜，辯稱：依著作權法之規
    定必須有創作才可以有著作權，一般商品不得有著作權，因為這有違公平競爭原
    則，我們販賣各種商品，而把商品的型錄公佈在我們的型錄上，這是一般銷售的
    原則，我並沒有違反著作權。是松華公司的業務員拿杜邦的型錄給我們，請我們
    銷售杜邦的產品，所以我就把這個型錄放在我們公司的型錄上面。我公司的型錄
    上面還有很多得商品不是他的，是其他供應商的，我們當時是將我們有販賣的商
 品登在型錄上面給客戶選購。我是幫供應商販賣產品，他們也因此得利，而且我
    販賣的產品也都是正品，並不是仿冒品，我不知道為何我有違法。我在八十六年
    前，就有這個型錄，他們已經知道我有在做這種買賣交易，為何至八十八年才對
    我提出告訴，我認為他們已經超過告訴期間云云。經查：
    （一）按攝影著作為著作權法所指著作，此觀該法第五條第一項第五款自明。因
          著作權法之精神，在於保護具原創性之著作，故本款之攝影著作，應認係
          指由主題之選擇，光影之處理、修飾、組合或其他藝術上之賦形方法，以
          攝影機產生之著作，即受保護。查系爭照片係告訴人杜邦公司所創作，且
          收錄在其公司產品型錄內，此經告訴人指述甚詳，且有告訴人公司之產品
          型錄彩色影本、照片及底片各四紙為證。而系爭照片雖係拍攝告訴人公司
          之廚、浴產品，惟該照片無論拍攝之角度、主題之佈局、光線之明暗等，
          均可見著作人所欲表現之本意，而非單純商品之拍攝，應認具有原創性，
          而屬著作權法所保護之攝影著作範疇。
    （二）依證人即松華實業股份有限公司（下稱松華公司）之商品部經理李錫金於
          偵查中證稱：「我們是杜邦（公司）代理商，銷售給經銷商，而經銷商需
          經杜邦認可，我們並沒直接與永撼公司接洽，而目錄是杜邦給我們，我們
          再給經銷商，我們自己也沒有、也不可以翻印目錄，首戰（指首戰股份有
          限公司，下稱首戰公司）是我們經銷商，我們是將目錄直接交給首戰，由
          首戰去推銷。」；證人即首戰公司經理顏秋華於偵查中亦證稱：「八十四
          、五年有一次（與永撼公司有生意往來）．．．，我們只有給目錄給客人
          看，不會允許將目錄與其他型錄裝訂成冊推銷產品，．．．，我確定我任
          業務員絕不會允許廠商將目錄裝訂成冊推銷產品。」等語（詳甲○八十八
          年度偵字第八三四○號卷第八十七至八十九頁），是被告丙○○所辯係經
          首戰公司之業務員同意才將杜邦公司產品之型錄印製在被告永撼公司產品
          之型錄云云，尚無足取。
    （三）告訴人杜邦公司係至八十八年三月十六日始知被告丙○○有侵害其著作財
          產權情事，並於八十八年八月十一日提出告訴，此據告訴代理人陳述甚詳
          ，被告丙○○雖稱告訴人於八十六年間已知其有重製產品型錄一事，告訴
          人告訴權已罹時效云云，惟未能提出相關之證據證明其所辯屬實，亦無可
          採。
    （四）被告丙○○雖又辯稱永撼公司已就「德．杜邦金崗」申請取得商標專用權
          ，依法享有排他之權利云云，並提出第00000000號註冊證影本一
          紙為證。惟被告永撼公司前揭商標專用權，因違反修正前商標法第三十七
          條第一項第七款之規定，經告訴人依法向經濟部智慧財產局提起評定，並
          經該局評定該商標之註冊應為無效，此有該局八十九年十月四日（八九）
          智商0830字第八九○○八一八○六號評定書影本一份在卷可憑，且本案被
          告所侵害者仍告訴人所享有攝影著作之著作財產權，而非商標專用權，故
          與被告永撼公司是否就「德．杜邦金崗」商標取得商標專用權無涉，尚難
          以被告曾取得前開商標專用權為被告有利之論據。是被告所辯，均屬卸責
          之詞，不足採信。本案事證明確，被告犯行堪予認定，應依法論科。
二、核被告丙○○所為係犯著作權法第九十一條第一項之罪。被告永撼公司因其代表
    人即被告丙○○執行業務，犯著作權法第九十一條第一項之罪，依著作權法第一
    百零一條第一項規定，對被告永撼公司亦處以同法第九十一條第一項之罰金。爰
    審酌被告丙○○其犯罪之動機、目的係為牟利，因犯罪造成之損害，於犯罪後尚
    未賠償告訴人之損失等一切情狀，量處如主文所示之刑示懲，並諭知易科罰金之
    折自標準。被告永嘉公司則量處如主文所示之罰金刑。另被告丙○○雖於七十七
    年間因侵占案件經法院判處有期徒刑三月確定，並於七十八年六月二十七日執行
    完畢，其於受有期徒刑之執行後，五年以內未曾受有期徒刑以上刑之宣告，此有
    臺灣高等法院法院檢察署刑案紀錄簡覆表一份在卷可憑，其因一時貪慾圖便，短
    於思慮，致觸犯本案犯行，經此教訓後，當知所警惕，而無再犯之虞，本院認前
    開對其宣告之刑，以暫不執行為適當，爰併宣告緩刑三年，以啟自新。
據上論斷，應依刑事訴訟法第二百九十九條第一項前段，著作權法第九十一條第一項
、第一百零一條第一項，刑法第十一條前段、第七十四條第二款，罰金罰鍰提高標準
條例第二條，判決如主文。
本案經檢察官陳傳宗到庭執行職務
中    華    民    國      八十九        年      十一    月      二十七  日
                                  臺灣士林地方法院刑事第二庭
     法  官
右正本證明與原本無異。
如不服本判決，應於判決送達後十日內，向本院提出上訴狀。
                                          書記官
中    華    民    國      八十        年              月              日
附錄本案論罪科刑法條全文：
著作權法第九十一條第一項
擅自以重製之方法侵害他人之著作財產權者，處六月以上三年以下有期徒刑，得併科
新台幣二十萬元以下罰金。
著作權法第一百零一條第一項
法人之代表人、法人或自然人之代理人、受雇人或其他從業人員，因執行業務，犯第
九十一條至第九十六條之罪者，除依各該條規定處罰其行為人外，對該法人或自然人
亦科各該條之罰金。


司法院資訊處製作；財團法人民間司法改革基金會備份。
